【裁判字號】    90,訴緝,19
【裁判日期】    900330
【裁判案由】    懲治盜匪條例
【裁判全文】
臺灣板橋地方法院刑事判決                            九十年度訴緝字第一九號
    公  訴  人  臺灣板橋地方法院檢察署檢察官
    被      告  丙○○
    輔  佐  人  辛○○
右列被告因違反懲治盜匪條例案件，經檢察官提起公訴〔八十九年度偵字第一二三九
一號、八十九年度偵字第一二七七０號〕，暨移請併案審理〔臺灣臺中地方法院檢察
署九十年度偵字第一六一三號〕，本院判決如左：
    主  文
丙○○意圖為自己不法之所有，結夥三人以上，攜帶兇器，於夜間侵入有人居住之建
築物，以強暴及脅迫至使不能抗拒，而取他人之物，處有期徒刑柒年陸月。
附表壹所示物品，均沒收。
    事  實
壹、丙○○與陳進雄〔俟到案後另結〕、甘佳財、吳育瑞〔上貳名業經本院另案審結
    〕、戊○○〔綽號『阿義』，由本院另案審理〕、乙○○〔業由本院審結〕共同
    基於意圖為自己不法之所有之犯意，並由丙○○與陳進雄、甘佳財、吳育瑞、戊○○等伍人結為壹夥，於民國〔下同〕八十九年四月二十五日凌晨二時許之夜間
    ，由乙○○駕駛其父即不知情之吳ＸＸ〔年籍詳卷〕所有之自用小客車，自臺北
    縣淡水鎮搭載陳進雄、丙○○、甘佳財、吳育瑞、戊○○，途中由丙○○在乙○○之車內，自持己有玩具手槍壹把，並分配己有客觀上具危險性足供兇器使用之
    水果刀壹把與吳育瑞、分配己有玩具手槍各壹把與甘佳財、陳進雄、戊○○，暨
    將附表壹編號三、四、五所示己有之手套、口罩及鴨舌帽派發穿戴，畢事後共赴
    臺北縣鶯歌鎮○○路三六０號一樓，乙○○留於車上等候接應，其餘伍人均下車
    ，於夜間利用上揭建築物後門未關之機會，侵入庚○○、丁○○、甲○○、己○○○、綽號「魏媽」、「螢螢」等陸人所在之建築物，吳育瑞持客觀上具危險性
    足供兇器使用水果刀砍斷屋內電話線，丙○○、甘佳財、陳進雄、戊○○等肆人
    均持上開玩具手槍，作勢拉槍機將『子彈』上膛，『脅迫』『喝令』庚○○、丁○○、甲○○、己○○○、綽號「魏媽」、「螢螢」等陸人「均不能動」，並與
    吳育瑞執事前準備之膠帶『綑綁』庚○○等陸人，吳育瑞且擔任門口把風，使庚○○等陸人均無法抗拒，丙○○等人遂強行取走附表貳所示庚○○等人所有之現
    金、行動電話，得手後逃離現場，奔返等候接應之乙○○車上後，返回臺北縣淡
    水鎮丙○○經營之ＫＴＶ內，即由丙○○主持分配贓物，乙○○、陳進雄、甘佳
    財、吳育瑞、戊○○，各分得贓款新台幣〔下同〕貳萬元，餘款歸丙○○，贓物
    行動電話則歸陳進雄分得。
貳、案經臺北縣警察局三峽分局報告臺灣板橋地方法院檢察署檢察官偵查起訴。
    理  由
壹、訊據被告丙○○，供稱：「〔案發時所攜帶器械〕兩把真槍，兩把假槍，真槍已
    交給警察了，就是當時帶去現場的槍。」〔參見本院九十年二月五日訊問筆錄〕
    、「當時是去討錢，那地方是賭場，我進去時，陳進雄就去搶，東西都是他的。
    」、「當時開車之人就是乙○○。」、「〔案發時所攜帶器械〕兩把真槍，兩把
    假槍。」、「兩把真槍是我跟陳進雄拿的，兩把假槍是另外人拿的，但我沒有告
    訴其他人槍是真的。」、「有〔指到現場時，用膠帶捆綁被害人〕」、「〔被害
    人所有之行動電話及金錢〕是陳進雄拿的。」、「我當時帶假槍，是警察要我承
    認的。」、「是刑事警察局、三峽分局都有要我這樣講的。」〔參見本院九十年
    二月十四日審判筆錄〕、「我們去時，帶假槍，不是真槍。」、「是警察說我們
    之前說帶真槍，所以不可翻供。」〔參見本院九十年二月二十六日審判筆錄〕、
    「我是去要債的，我沒有動手去搶被害人，是陳進雄去搶的，我沒有拿到財物。
    」、「錢是陳進雄給我還給乙○○的。」、「乙○○知道我先下車。我本來要去
    要債的，但沒有看到我的債務人，我就走了。」〔參見本院九十年三月七日審判
    筆錄〕、「我進去找不到人就出來，後面的事我不清楚，我不認識甘佳財，我綽
    號確實叫阿泰。」、「我當時跟陳進雄說去討債的，我綽號確實叫阿泰。」、「
    我只有打電話叫乙○○開車，膠帶是陳進雄拿的。」、「根本沒有人跟他〔乙○○〕說要去搶，只有說要去找人。」、「我就是阿泰。」、「〔扣案〕槍枝不是
    我當時帶去搶的，這些槍是我朋友說的，我十三日被抓去刑事局，十四日才去找
    槍的，這是我朋友放的，不是我放的，地圖也是我朋友畫的，如果我的，當天我
    就直接去取槍了。」、「槍不是我拿給他〔戊○○〕的，我只有找他去要債。是
    陳進雄拿給他的。」、「〔原放置扣案槍枝之位置〕是我朋友很清楚的告訴我，
    所以我記得，我之前沒有到過該地。」〔參見本院九十年三月十六日審判筆錄〕
    、「〔案發時所攜器械〕不是〔扣案槍枝〕，我當時拿玩具手槍。」、「當時我
    真的沒有槍枝，到十四日我無法，才想到我朋友之前有說三峽有槍，所以我想找
    找看，扣案槍枝跟本案無關，假槍是陳進雄的。」、「當時我已不在場，如何綁
    被害人？」、「我沒有拿槍給甘〔佳財〕」、「槍是陳進雄拿給他們的，不是我
    。」、「確實我沒有去搶，我是要去討債的。如果要去搶不會用乙○○的車。」
    〔參見本院九十年三月二十九日審判筆錄〕等。查：
    一、右揭事實，業據被害人丁○○、庚○○、甲○○、己○○○指訴歷歷，與〔
        一〕被告丙○○供稱：「有〔指到現場時，用膠帶捆綁被害人〕」、「我們
        去時，帶假槍，不是真槍。」〔參見本院九十年二月二十六日審判筆錄〕、
        「我就是阿泰。」〔參見本院九十年三月十六日審判筆錄〕、「是我主動提
        議去強盜，他們〔指其餘被告〕就附議共謀了。」、「我們有事先準備手套
        、帽子、口罩、膠帶等物，... 」、「是我選定犯罪地點的，交通工具是由
        乙○○提供之賓士轎車。」、「犯案時，乙○○在車上未下車，我們餘五人
        ... 侵入強盜財物，侵入後先持『槍』控制被害人，然後一邊搜括財物，一
        邊綑綁被害人，乙○○他們五人每人各分得貳萬元，餘為我所有，另搶得之
        手機均為陳進雄取走。」〔參見本院九十年度訴緝字第一九號卷第五七、五
        八頁附告丙○○之警訊筆錄〕。〔二〕偵訊時公訴人質被告乙○○以：「何
        時與阿泰、阿雄等去搶劫財物？」，被告答稱：「四月二十五日凌晨，我是
        負責開車，阿泰、阿雄、阿義、阿財...，我載他們去桃園〔應係臺北縣鶯
        歌鎮○○○路，我在車上等，他們下車，他們都穿深色衣服及戴深帽子，他
        們走到巷子裡，叫我在車上等，他們有帶肆把『槍』、壹把水果刀。」，公
        訴人續質以：「有無告知從事何事？」，被告乙○○答稱：「阿雄、阿泰『
        說』『去搶劫』。」，質以「如何分財物？」，被告乙○○答稱：「我們回
        淡水，阿泰給我貳萬元。」，質以：「給你貳萬元時，知道是搶來的？」，
        被告乙○○答稱：「知道」，質以「事前何人提議去搶劫？」，被告乙○○
        答稱：「阿泰、阿義。」，質以：「你知情？」，被告答稱：「我是『前一
        天』『才知道』的。」〔參見八十九年度偵字第一二三九一號卷第十九頁正
        、反面、第二十頁正面〕。〔三〕共同被告甘佳財供稱：「於八十九年四月
        二十五日凌晨約近二時左右，在臺北縣鶯歌鎮○○路三六０號一樓內，夥同
        吳育瑞、陳進雄及綽號『阿泰』、『阿義』、『胖哥』共六人....，由該處
        後門侵入，先以手槍上膛嚇令被害人不要動，再以膠帶綑綁其頭部、眼睛及
        手腳，洗劫現金及搶走行動電話肆支，... 」、「〔行為時〕戴黑色鴨舌帽
        、自色口罩、白色手套，我穿Ｔ恤、黑色牛仔褲，手持黑色道具槍，我負責
        以膠帶綑綁及『阿義』在綁完被害人後，搜刮身上現金，吳育瑞負責警戒工
        作，『阿泰』負責指揮，『胖哥』負責開車。」、「... 犯案膠帶用剩的留
        在現場，鴨舌帽、口罩、手套及『手槍』，在逃逸時，車上便交回給『阿泰
        』，帶到淡水後，『阿泰』再把搶得的現金分給大家，我得到貳萬元，我知
        道其他的人也都分得貳萬元，... 」、「陳進雄〔即是所言參與犯案之人〕
        」、「... 該丙○○之男子就是『阿泰』」、「〔『胖哥』〕經當場指認就
        是他〔乙○○〕無誤。」〔參見八十九年度偵字第一０八九四號卷第三頁正
        、反面、第四頁正面、第六頁正面、八十九年度偵字第一二三九一號卷第十
        頁反面〕。〔四〕共同被告吳育瑞供稱：「陳進雄的三名友人開著該部黑色
        自小客車來接我們後，我、甘佳財，陳進雄就坐於後座，上車後不久，該綽
        號『阿泰』〔指丙○○〕就發鴨舌帽、口罩、手套及米黃色膠帶給我，並分
        配任務，交待我侵入住宅後，就負責以膠帶綑綁屋內之被害人，並叫被害人
        趴下，並拿壹支水果刀，叫我割斷電話線。」、「所有作案嫌犯均戴鴨舌帽
        、口罩、手套，均穿著深色衣服，我進入後，負責以米黃色寬面膠帶綑綁被
        害人，我以膠帶綑綁一男被害人之雙手，另一女被害人之雙腳。」〔參見八
        十九年度偵字第０八九四號卷第十二頁正面〕、「是的〔『胖哥』就是乙○○〕」〔參見八十九年度偵字第一二三九一號卷第四二頁反面〕。〔五〕共
        同被告戊○○供稱：「... 我看到丙○○、陳進雄、甘佳財，拿著玩具槍控
        制被害人，接著搜刮被害人財物，搜刮完我們就離開，直到淡水丙○○店內
        ，.... 」、「我有分到近貳萬元，... 」〔參見本院八十九年度訴字第一
        二九八號卷第壹宗第一四一頁、第一四三頁〕等，互核相符，並有贓物認領
        保管單影本〔附八十九年度偵字第一０八九四號卷第二九頁反面、第三三頁
        反面、第三七頁反面、第四０頁反面〕足資佐證。
    二、查被告丙○○並不諱言：「有〔指到現場時，用膠帶捆綁被害人〕」、「我
        們去時，帶假槍，不是真槍。」〔參見本院九十年二月二十六日審判筆錄〕
        、「我就是阿泰。」〔參見本院九十年三月十六日審判筆錄〕、「是我主動
        提議去強盜，他們〔指其餘被告〕就附議共謀了。」、「我們有事先準備手
        套、帽子、口罩、膠帶等物，... 」、「是我選定犯罪地點的，交通工具是
  由乙○○提供之賓士轎車。」、「犯案時，乙○○在車上未下車，我們餘五
        人... 侵入強盜財物，侵入後先持『槍』控制被害人，然後一邊搜括財物，
        一邊綑綁被害人，乙○○他們五人每人各分得貳萬元，餘為我所有，另搶得
        之手機均為陳進雄取走。」〔參見本院九十年度訴緝字第一九號卷第五七、
        五八頁附告丙○○之警訊筆錄〕，復有前揭事證足佐，堪認被告丙○○係以
        自己犯罪之意思參與事實欄所示犯行，被告丙○○執前情否認犯罪，未便遽
        信。
    三、按「刑法分則或刑法特別法中規定之結夥二人或三人以上之犯罪，應以在場
        共同實施或在場參與分擔實施犯罪之人為限，不包括同謀共同正犯在內。」
        〔最高法院八十七年度台非字第三九九號判決意旨參照〕，被告乙○○於案
        發之際並未在場「參與分擔實施犯罪構成要件行為」，侵入事實欄所示地點
        為強盜犯行之人，係被告丙○○與陳進雄、甘佳財、吳育瑞、戊○○等伍人
        ，業據被告丙○○供述如前，復有前揭事證足佐，堪認被告丙○○與陳進雄
        、甘佳財、吳育瑞、戊○○等伍人結為壹夥在場共同實施犯罪。
    四、本件事證明確，被告之右開犯行，堪予認定。
貳、關於本案應否適用懲治盜匪條例第五條第一項第一款：
    一、查懲治盜匪條例係於「中華民國『三十三年四月八日』國民政府制定公布全
        文十一條」，公布之際，我國臺灣〔含現在之臺北市、高雄市暨澎湖縣等，
        下同〕尚在『日據時期』，中央政令無由到達臺灣，按公布之際施行有效之
        「法律施行日期條例」〔民國二十一年十二月二十三日公布施行，三十六年
        十二月十日修正第十二條條文，五十九年八月三十一日廢止。〕第四條規定
        ：「刊登該法律之公報或公布該法律之命令，如因天災事變致不能依限到達
        時，自其到達之翌日起，發生效力」〔引自最高法院判例發行委員會七十二
        年五月發行最高法院判例要旨下冊刑事第一一七九頁〕，司法院並著有院解
        字第三九八五號解釋，意旨謂：「舊土地法雖公布於十九年六月三十日，並
        經以命令定為自二十五年三月一日施行，但其定施行日期之命令既為同法第
        六條之所委任，則在法律施行日期條例第二條、第四條之適用上自屬同法之
        一部，刊登該命令之公報如因東北各省之淪陷致不能依限到達各該省，則依
        同條例第二條、第四條之規定應自到達之翌日起發生效力，在其效力發生之
        前，無從適用於各該省。」，最高法院亦著有三十八年度台上字第一六九號
        民事判例，意旨謂：「公佈修正復員後辦理民事訴訟補充條例第二十六條之
        命令，係於三十八年二月七日到達臺灣，依法律施行日期條例第四條規定，
        該省應於該命令到達之翌日起發生效力。」，據此，懲治盜匪條例應否適用
        於我國臺灣，端視刊登該法律之公報或公布該法律之命令何時到達臺灣地區
        為斷。嗣臺灣省文獻會於八十九年十一月十六日以八九文整字第三六三八號
        函覆本院以：「臺灣省政府公報之前身為臺灣省行政長官公署公報，經查詢
        三十四年度臺灣省行政長官公署公報〔首期為三十四年十二月一日出刊〕，
        並未查到刊載『懲治盜匪條例』相關條文或資料，於三十五年五月六日夏字
        第十六期查到『... 懲治盜匪條例施行期間著自三十五年四月八日起，再展
        現壹年... 』之訓令」〔參見本院卷第壹宗第二００頁〕，據此，刊登懲治
        盜匪條例之公報或公布該法律之命令，顯未『到達』我國臺灣，按諸前引司
        法院院解字第三九八五號解釋、最高法院三十八年度台上字第一六九號民事
  判例意旨，不能認懲治盜匪條例在我國臺灣發生效力。
    二、如前述，懲治盜匪條例係於「中華民國『三十三年四月八日』國民政府制定
        公布全文十一條」，原定施行期間壹年，係屬「限時法」，屆滿『後』，迄
        至三十四年四月二十日經國民政府令「本條例施行期間自『期滿之日』起展
        限一年」，惟公布命令之際，已『逾』『期滿之日』『壹拾貳日』，自無『
        展限』可言，該命令未曾到達我國臺灣，復有臺灣省文獻會前函足佐，不能
        認懲治盜匪條例在我國臺灣發生效力。臺灣光復後，雖經公布〔上開『條例
        』〕「中華民國三十五年四月十日令自同年四月八日起再展限一年」、「中
        華民國三十六年四月一日令自同年四月八日起再展限一年」、「中華民國三
        十七年四月十七日令自同年四月八日起再展限一年」、「中華民國三十八年
        六月二十四日總統令自同年四月八日起再展限一年」、「中華民國三十九年
        五月二十五日令自同年四月八日起再展限一年」、「中華民國四十年四月七
        日令自同年四月八日起再展限一年」、「中華民國四十一年四月七日令自同
        年四月八日起再延長一年」、「中華民國四十二年四月四日令自同年四月八
        日起再延長一年」、「中華民國四十三年四月六日令自同年四月八日起再延
        長一年」、「中華民國四十四年四月一日令自同年四月八日起再延長一年」
        、「中華民國四十五年三月三十一日令自同年四月八日起再延長一年」、「
        中華民國四十六年四月一日令自同年四月八日起再延長一年」等，其間或『
        逾』『數日』、或逾『數月』始命令『展延』者有之，於所『逾期間』，將
        行為人之行為是否依『懲治盜匪條例』評價，懸於主管機關『其後』是否公
        布將該條例『展延』壹端，似此情節，根本悖於罪刑法定主義，且「懲治盜
        匪條例」『全文』於此間始終未到達我國臺灣，準據上述，不能認懲治盜匪
        條例在我國臺灣發生效力。
    三、於此，待深索者，乃類「懲治盜匪條例」之『限時法』，於施行期滿『前』
        ，始終未曾達特定地區，及至該特定地區在『施行期滿』、排除「天災事變
        」等故『後』，主管機關得否再將該限時法送達，著令原已施行期滿之法律
        ，在該特定地區『補』行施行壹次。考司法院院字第二八六四號解釋意旨謂
        ：「軍機防護法施行期間既經國民政府命令延長，在該法施行後三十三年九
        月二十一日前犯同法所載各罪者，仍適用同法處罰。」，據此解釋意旨，原
        「軍機防護法」，亦係定有施行期間之法律，原「軍機防護法」，公布施行
        時，臺灣地區亦在日據時期，復未見「軍機防護法」到達我國臺灣地區，嗣
        「軍機防護法」失效〔參見司法院解釋彙編八十七年四月出版第一冊第三一
        頁〕，及至臺灣光復後，未見主管機關補行送達「軍機防護法」著令我國臺
        灣地區『依法』『補』行施行「軍機防護法」壹次，其餘國民政府在大陸地
        區施行，臺灣『光復前』『失效』之法律，諸如「特許設立土膏行店暫行規
        則」〔二十五年八月十九日公布施行，已失效〕亦同。據實務上運行向例酌
        之，類「懲治盜匪條例」之『限時法』，於施行期滿『前』，始終未曾達特
        定地區，及至該特定地區在『施行期滿』、排除「天災事變」等故『後』，
        亦無由補行送達著令各該地區『補』行施行該限時法壹次，況該『限時法』
        始終未到達臺灣，焉得執『懲治盜匪條例』相繩？
    四、按「本憲法所稱之法律，謂經立法院通過，總統公布之法律。」，為憲法第
        一百七十二條明定。質言之，未經立法院三讀通過，縱經總統公布，亦非可
        名之為「法律」而謂其具法之效力。查第一屆立法院第十九會期第二十三次
        會議，係『決議』：「『懲治盜匪條例』第八條及第十條條文予以刪除，第
        九條改為第八條、第十一條改為第九條。」，此有立法院議事處八十九年十
        一月六日〔八九〕台立議字第四五八五號函附四十六年六月五日修正公布『
        懲治盜匪條例』之原提案、立法審查報告及議事錄影本足參〔附本院卷第壹
        宗第一九０頁至第一九八頁〕，據此，立法院於「四十六年六月五日」就『
        懲治盜匪條例』行三讀程序通過者，僅「第八條及第十條條文予以刪除，第
        九條改為第八條、第十一條改為第九條。」，其餘各『條文』具未見有何『
        三讀』通過之紀錄，縱立法院意在將『懲治盜匪條例』「由限時法改為經久
        施行之常態性刑事特別法，並重新調整條次」，亦『無由』謂：「形式上雖
        稱修正，實質上，已具『重新』『全部立法』之性質。」，仍不能認懲治盜
        匪條例在我國臺灣發生效力。
參、核被告丙○○所為，係犯刑法第三百三十條第一項之加重強盜罪。起訴書認被告
    丙○○所為，係犯『懲治盜匪條例』第五條第一項第一款之『盜匪罪』，尚有未
    洽，起訴法條應予變更。被告丙○○與乙○○、陳進雄、甘佳財、吳育瑞、戊○○間，有犯意之聯絡與行為之分擔，為共同正犯。「強盜罪除侵害財產法益外，
    兼對人身自由有所侵害，且銀行或其他機構受僱職員對於銀行或其他機構之財物
    既有管領力，其與銀行或其他機構負責人間對於銀行或其他機構之財物同具重疊
    的支配關係，搶劫銀行或其他機構之財物，對於數個受指示或管領財物之受僱職
    員施以強暴脅迫，致使不能抗拒，而取該財物或使其交付者，應按受強暴脅迫之
    銀行或其他機構受僱職員人數計算罪名，依刑法第五十五從一重處斷。」〔最高
    法院七十三年度第四次刑庭庭長會議決議 (一)〕，被告等接續以一強暴、脅迫
    行為使庚○○、丁○○、甲○○、己○○○、綽號「魏媽」、「螢螢」等陸人均
    無法抗拒，而取附表貳所示之物得手，有同種想像競合犯之關係，仍從一重論以
    加重強盜罪。爰審酌被告犯罪之動機、目的、手段，所致之危害、損害，暨其犯
    罪後態度等一切情狀，量處如主文所示之刑。
肆、查共同被告甘佳財供稱：「... 犯案膠帶用剩的留在現場，鴨舌帽、口罩、手套
    及『手槍』，在逃逸時，車上便交回給『阿泰』〔即丙○○〕，... 」〔參見八
    十九年度偵字第一０八九四號卷第四頁正面〕、「刀械是在〔回程〕車上就還給
    原來派發給我的那個人〔指丙○○〕。」〔參見本院卷第壹宗第七二頁〕，與共
    同被告吳育瑞於本院另案供稱：「... 水果刀是『阿泰』拿給我的。」〔筆錄影
    本附本院卷第壹宗第四五頁〕，暨被告乙○○於偵訊時供稱：「〔槍械等物〕阿
    泰〔丙○○〕、阿雄〔陳進雄〕〔提供〕」、「他們都穿深色衣服及戴深色帽子
    ，...，他們有帶肆把『槍』、一把水果刀，... 」〔參見八十九年度偵字第一
    二三九一號卷第一八頁反面、第一九頁反面〕，互核相符，據此，附表壹所示物
    品，自為被告丙○○等所有供其犯本罪所用之物，復據共同被告甘佳財陳明：「
    在逃逸時，車上便交回給『阿泰』〔即丙○○〕」等語，推見附表壹所示物品，
    均未滅失，即應依法諭知沒收。至「犯案『膠帶』用剩的留在現場」，亦據共同
    被告甘佳財供明，亦未扣案，推見業已滅失，就之不為沒收之諭知。
伍、臺灣臺中地方法院檢察署移送併辦意旨〔九十年度偵字第一六一三號〕略以：丙○○於事實欄所示時間，與陳進雄等人，共同攜帶附表參所示槍、彈，侵入事實
    欄所示地點，強盜附表貳所示丁○○等人如附表貳所示之財物，因認被告丙○○
    尚涉此部份違反槍砲彈藥刀械管制條例犯嫌，且與有罪部份為方法結果之牽連關
    係，爰移請併辦。惟查：
    一、訊據被告丙○○，先則供稱：「〔案發時所攜帶器械〕兩把真槍，兩把假槍
        ，真槍已交給警察了，就是當時帶去現場的槍。」〔參見本院九十年二月五
        日訊問筆錄〕、「〔案發時所攜帶器械〕兩把真槍，兩把假槍。」、「兩把
        真槍是我跟陳進雄拿的，兩把假槍是另外人拿的，但我沒有告訴其他人槍是
        真的。」、「有〔指到現場時，用膠帶捆綁被害人〕」〔參見本院九十年二
        月十四日審判筆錄〕，繼則『改』稱：「我當時帶假槍，是警察要我承認的
        。」、「是刑事警察局、三峽分局都有要我這樣講的。」〔參見本院九十年
        二月十四日審判筆錄〕、「我們去時，帶假槍，不是真槍。」、「是警察說
        我們之前說帶真槍，所以不可翻供。」〔參見本院九十年二月二十六日審判
        筆錄〕、「〔扣案〕槍枝不是我當時帶去搶的，... 」〔參見本院九十年三
        月十六日審判筆錄〕、「〔案發時所攜器械〕不是〔扣案槍枝〕，我當時拿
        玩具手槍。」、「... 扣案槍枝跟本案無關，假槍是陳進雄的。」〔參見本
        院九十年三月二十九日審判筆錄〕，所供情節，已有先後不一致之瑕疵。
    二、再查被害人庚○○陳稱：「〔歹徒所持『手槍』〕不知何型式及真假。」〔
        參見八十九年度偵字第一０八九四號卷第三一頁正面〕，被害人己○○○陳
        稱「〔歹徒所持『手槍』〕不知其真假。」〔參見同上卷第三九頁反面〕。
        質諸證人即另案被告戊○○，亦證稱：「〔案發之際〕我拿的是『假槍』，
        因為我在車上，有ＢＢ彈掉下來，... 」、「我拿的『槍』當時有壹道金痕
        ，當時肆把玩具槍的外表都一樣。」〔參見本院九十年度訴緝字第一九號卷
        第六八頁、第一百頁〕，參酌前引共同被告甘佳財供稱：「〔行為時〕...
        手持黑色道具槍，... 」，據此等供述，不能生被告丙○○執附表參所示槍
        、彈前去強盜之確信。
    三、按「未經許可，持有、寄藏或意圖販賣而陳列第一項所列槍砲、彈藥者，處
        五年以上有期徒刑，併科新台幣一千萬元以下罰金。」，槍砲彈藥刀械管制
        條例第七條第四項定有明文。次按「意圖供自己犯罪之用而持有槍枝、子彈
        ，嗣持該槍枝、子彈犯強盜罪，如其意圖所犯之罪包含強盜罪在內，固應認
        其持有槍枝、子彈為想像競合犯，從一重處斷後，再與強盜罪相牽連，依刑
        法第五十五條從一重處斷。」〔最高法院八十七年度台上字第二五三八號刑
        事判決意旨參照〕。查被告丙○○經本院通緝到案之際，攜警往取扣案如附
        表參所示槍、彈，固有被告之警訊筆錄、搜索扣押筆錄、取槍過程之照片等
        足佐〔附臺北縣警察局三峽分局北警峽刑字第０一０００號刑案偵查卷〕，
        固足疑被告丙○○確未經許可持有具殺傷力之手槍、子彈。果被告確係執附
        表參所示槍、彈強盜他人財物，依刑法第五十五條規定係從一重處斷，若否
        ，即應依刑法第五十條規定併合處罰，執此相較，自以前者有利於被告。惟
        本院審理之際，被告丙○○改口稱：「〔扣案〕槍枝不是我當時帶去搶的，
        ... 」〔參見本院九十年三月十六日審判筆錄〕、「〔案發時所攜器械〕不
        是〔扣案槍枝〕，我當時拿玩具手槍。」，苟被告於案發之際確執扣案如附
        表參所示槍枝強盜他人財物，當無捨利趨弊之理，據此酌之，信被告等人於
        事實欄所示時、地，非持扣案如附表參所示槍、彈強盜他人財物。綜此情節
        ，被告丙○○所涉此部份違反槍砲彈藥刀械管制條例犯行，與起訴部份，無
        何種裁判上一罪之關係，非起訴效力所及，本院無從併予審判，應退由臺灣
        臺中地方法院檢察署檢察官續行偵查。
據上論斷，應依刑事訴訟法第二百九十九條第一項前段、第三百條，刑法第二十八條
、第三百三十條第一項、第五十五條、第三十八條第一項第二款，判決如主文。
本案經檢察官朱帥俊到庭執行職務。
中      華      民      國      九十      年      三    月      三十    日
                                  臺灣板橋地方法院刑事第五庭
                                          法  官
右正本證明與原本無異。
如不服本判決，應於判決送達後十日內，向本院提出上訴狀。
                                          書記官
中      華      民      國      九十      年      三    月      三十    日
附表壹：
┌──┬─────────┬─────┬────────────────┐
│編號│品              名│數      量│備                            註│
├──┼─────────┼─────┼────────────────┤
│一  │水果刀。          │壹把。    │未扣案。                        │
├──┼─────────┼─────┼────────────────┤
│二  │玩具手槍。        │肆把。    │未扣案。                        │
├──┼─────────┼─────┼────────────────┤
│三  │手套              │陸雙。    │未扣案。                        │
├──┼─────────┼─────┼────────────────┤
│四  │口罩              │陸只。    │未扣案。                        │
├──┼─────────┼─────┼────────────────┤
│五  │鴨舌帽            │陸頂。    │未扣案。                        │
└──┴─────────┴─────┴────────────────┘
附表貳：
┌──┬────┬────────────┬──────────────┐
│編號│被 害 人│遭  強  盜  之  財  物  │備                        註│
├──┼────┼────────────┼──────────────┤
│一  │丁○○  │〔一〕現金新台幣參萬元。│行動電話業經起獲。          │
│    │        │〔二〕MOTOROLA-V3688行動│                            │
│    │        │      電話手機壹具〔號碼│                            │
│    │        │      0000000000號〕。  │                            │
├──┼────┼────────────┼──────────────┤
│二  │甲○○  │〔一〕現金新台幣陸萬元。│行動電話業經起獲。          │
│    │        │〔二〕MOTOROLA-V3688行動│                            │
│    │        │      電話手機壹具〔號碼│                            │
│    │        │      0000000000號〕。  │                            │
├──┼────┼────────────┼──────────────┤
│三  │庚○○  │〔一〕現金新台幣肆萬元。│行動電話業經起獲。          │
│    │        │〔二〕NOKIA-8210行動電話│                            │
│    │        │      手機壹具〔號碼0918│                            │
│    │        │      093279號〕。      │                   │
├──┼────┼────────────┼──────────────┤
│四  │綽號『  │〔一〕現金參萬元。      │                            │
│    │盈盈』  │                        │                            │
│    │之人    │                        │                            │
├──┼────┼────────────┼──────────────┤
│五  │己○○○│〔一〕NOKIA-6150行動電話│行動電話業經起獲。          │
│    │        │      手機壹具〔號碼0931│                            │
│    │        │      057691號〕。      │                            │
└──┴────┴────────────┴──────────────┘
附表參：
┌──┬─────────┬───┬──────────────────┐
│編號│品              名│數  量│備                               註 │
├──┼─────────┼───┼──────────────────┤
│一  │義大利TANFOGLIO廠 │壹支  │                                    │
│    │製口徑九mm半自動手│      │                                    │
│    │槍〔含彈匣貳個，槍│      │                                    │
│    │枝管制編號：一一０│      │                                    │
│    │0000000號〕│      │                                    │
├──┼─────────┼───┼──────────────────┤
│二  │中共製七七式口徑七│壹枝  │                                    │
│    │點六二mm制式半自動│      │                                    │
│    │手槍〔含彈匣壹個，│      │                                    │
│    │槍枝管制編號：一一│      │                                    │
│    │00000000號│      │                                    │
│    │〕                │      │                                    │
├──┼─────────┼───┼──────────────────┤
│三  │九０手槍子彈      │貳拾顆│                                    │
├──┼─────────┼───┼──────────────────┤
│四  │黑星手槍子彈      │壹顆  │                                    │
└──┴─────────┴───┴──────────────────┘
附錄本案論罪科刑參考法條：
刑法第三百三十條：
犯強盜罪而有第三百二十一條第一項各款情形之一者，處五年以上十二年以下有期徒
刑。
前項之未遂犯罰之。


司法院資訊處製作；財團法人民間司法改革基金會備份。
